臺灣新竹地方法院交通事件裁定　　　　 100年度交聲字第86號
原處分機關　交通部公路總局新竹區監理所新竹市監理站
異　議　人
即受處分人　張怡文
上列異議人即受處分人因違反道路交通管理處罰條例案件，對於
交通部公路總局新竹區監理所新竹市監理站中華民國99年12月30
日竹監新四字第裁51—E00000000 號違反道路交通管理事件裁決
處分聲明異議，本院裁定如下：
    主  文
異議駁回。
    理  由
一、原處分意旨略以：異議人即受處分人（下稱異議人）張怡文
    於民國99年12月30日0 時50分許（原裁決書及舉發通知單誤
    載為同年月日22時45分，均已更正），駕駛車牌號碼2971-N
    B 號自用小型車，行至新竹市○○街及中和路交岔路口時，
    為新竹市警察局交通隊警員查獲「酒後駕車，經酒測呼氣值
    為0.28MG/L」違反道路交通管理事件，以新竹市警察局竹市
    警交字第E00000000 號舉發違反道路交通管理事件通知單（
    下稱舉發通知單）當場舉發。嗣經異議人於99年12月30日提
    出申訴，經原處分機關認異議人確有「酒後駕車，經酒測呼
    氣值為0.28MG/L」之違規行為，乃於99年12月30日以竹監新
    四字第裁51-E00000000號裁決書（下稱裁決書），依據道路
    交通管理處罰條例第35條第1 項第1 款（裁決書漏載第24條
    第1 項第2 款）之規定，裁處異議人罰鍰新臺幣（下同）19
    ,500元，吊扣駕駛執照12個月，並施以道路交通安全講習。
    異議人於同日收受上開裁決書後，於100 年1 月25日聲明異
    議。
二、聲明異議意旨略以：(1)舉發單所開立之違規時間為99年12月
    30日22時45分，現申訴寫陳述單時間為同年月日上午，此為
    一未來時間之罰單。(2)舉發單中違規地點未明確寫出巷弄。
    (3)警方無法舉出確切證據，僅以伊行跡可疑即予以酒測，當
    時係在朋友家門口等待朋友，且係於當時飲酒，並未有駕車
    之行為。(4)員警進行酒測時禁止伊喝水影響其權利，因為在
    0.25到0.27的酒測值警員通常不會開單，本件酒測值為0.28
    MG/L係接近誤差值邊緣云云，爰依法聲明異議，請求撤銷原
    處分等語。
三、按異議人不服第8 條主管機關所為之處罰，得於接到裁決書
    之翌日起20日內，向管轄地方法院聲明異議，又交通法庭認
    為聲明異議無理由者，應以裁定駁回之，道路交通管理處罰
    條例第87條第1 項、道路交通事件處理辦法第18條分別定有
    明文。次按，汽車駕駛人飲用酒類或其他類似物後其吐氣所
    含酒精濃度超過每公升0.25毫克或血液中酒精濃度超過0.05
    % 以上，不得駕車；又汽車駕駛人，駕駛汽車經測試檢定有
    酒精濃度超過規定標準之情形者，處15,000元以上60,000元
    以下罰鍰，並當場移置保管該汽車及吊扣其駕駛執照1 年，
    並應接受道路交通安全講習，道路交通安全規則第114 條第
    2 款、道路交通管理處罰條例第35條第1 項第1 款、第24條
    第1項 第2 款分別定有明文。
四、經查：
(一)、異議人張怡文於99年12月30日收受前述裁決書後，並於同日
    向原處分機關提出交通違規案件陳述單，有前揭裁決書、交
    通部公路總局新竹區監理所新竹市監理站送達證書、違規案
    件陳述單上收文章在卷可稽（參本院卷第8 頁、第14至15頁
    ）。從該陳述單提出時間、內容觀之，異議人於99年12月30
    日向原處分機關提出陳述單不服之對象係對本件裁罰之事實
    提出抗辯，其書狀雖未載明「聲明異議」一詞，然受處分人
    於收受「裁決書後」之99年12月30日即向原處分機關提出違
    規案件陳述單表示不服（殊不論受處分人係用陳述或陳情或
    異議或申訴之語句，或未依司法狀紙之格式為之，惟此為可
    補正之事項），究其真意實係對原裁決書不服所為之意思表
    示，況受處分人既於收受裁決書後始行提出「陳述書」向原
    處分機關表示不服，應即符合上開法令規定之受處分人不服
    處罰，已合法聲明異議，合先敘明。
(二)、異議人張怡文固不否認有於上揭時地坐於車號2971- NB自用
    小客車上，並在新竹市○○街及中和路路口為警攔查，惟張
    怡文堅決否認有酒後駕車等情，其辯稱：伊雖有於事前飲酒
    ，但舉發當時伊僅在友人門口之車上等待友人，且員警不給
    伊喝自備之礦泉水，僅給予少量之水漱口之用，造成酒測之
    誤差值等語。惟查：
１、異議人確有於前揭時、地，經測試呼氣酒精濃度值達每公升
    0.28毫克，經警員以其有「酒後駕車，經測試酒精濃度0.28
    MG/L」之違規予以舉發一節，有前揭舉發通知單、酒測單等
    資料在卷足憑（見本院卷第8 頁反面、22頁），且為異議人
    所不爭執在卷（見本院卷第29頁、29頁反面），此部分事實
    堪予認定。
２、異議人雖以前詞置辯，然證人即舉發警員王瑞斌於本院行調
    查程序時到庭證稱：當天我們巡邏車開至中和路與民富街路
    口，我看到一台車開過去（即異議人所行駛之車輛）並逆向
    停車，我們直覺就盤查此車，看到車上駕駛張怡文在座位上
    ，我們問他在這裡做什麼，異議人就說是跟朋友在中山路上
    喝酒，後來就作酒測，當時我確實有看到異議人開車過去等
    語，並當庭繪製現場圖1 紙（見本院卷第30頁、第33頁）。
    且異議人於證人為前揭證述後，亦自承：當時我的確有開車
    停到我朋友門口，我有跟警察說是在中山路喝酒，我說剛剛
    喝，我在中山路那邊有喝一口酒，喝完我就先離開等語明確
    （見本院卷第30頁反面、31頁），綜上，足認異議人於前揭
    時、地確有飲用酒類後駕駛車輛一情甚明。
３、異議人雖另以警員當時僅提供一點點水用以漱口，而未允其
    飲用自備之礦泉水置辯。惟查，警察人員於執行酒精濃度測
    試時，於測量前應先確定受測者已飲酒結束15分鐘以上或提
    供給受測者漱口，避免口腔殘存酒精，致影響準確度乙節，
    固為取締酒後駕車程序作業規定中第三點執行階段（三）執
    行酒精濃度測試之流程及應注意事項：「1.測試前：(1) 測
    試前應先告知並確認受測者已飲酒結束15分鐘以上或酌情提
    供礦泉水給受測者漱口，避免口腔殘留酒精」明文規定（見
    本院卷第19頁反面），前揭作業規定並未就提供漱口之水量
    明文規定，然參酌實施酒測前提供飲水之目的，僅在於避免
    口中有酒精殘留而造成酒測值之誤差，使受測者以漱口之方
    式清除口腔內之所殘留之微量酒精，應尚無須使用如日常生
    活中清潔口腔所需較多之水量，因此倘值勤警員確實已依照
    前揭規定流程，提供足供受測者漱口之水量供受測者漱口之
    用，縱使未許受測者飲用自備之礦泉水，程序上亦無違誤。
    而證人即舉發警員確實有提供異議人清水漱口一情，已據證
    人即舉發警員王瑞斌證稱：我們有準備礦泉水給他漱口等語
    在卷（見本院卷第30頁），且異議人亦稱：警察從警車上拿
    礦泉水倒了杯子的3 分之1 水量的水給我等語在卷（見本院
    卷第29頁），則異議人既無法明白指出該水量為何，則依一
    般免洗杯具之容量觀之，3 分之1 之水量應足以供一般人漱
    口清除口中所殘留微量之酒精。從而，舉發警員既已依前揭
    程序提供適量之礦泉水供異議人漱口之用，縱使未允許異議
    人飲用自備之礦泉水，其舉發異議人前開交通違規施以酒測
    之程序，亦難認有何違誤之處。
４、至異議人雖又辯稱本案酒測值為每公升0.28毫克，接近警員
    僅予以勸導不會開單舉發的每公升0.27毫克邊緣，警員不允
    許其喝自備之礦泉水影響其權利云云。惟按行為人有駕駛汽
    車經測試檢定，其吐氣所含酒精濃度超過規定之標準值未逾
    每公升0.02毫克，而未嚴重危害交通安全、秩序或發生交通
    事故，且情節輕微，以不舉發為適當者，交通勤務警察或依
    法令執行交通稽查任務人員得對其施以勸導，免予舉發，固
    為違反道路交通管理事件統一裁罰基準及處理細則第12條第
    1 項第12款定有明文，然核其性質，乃行政法規賦予交通勤
    務警察或依法令執行交通稽查任務人員依事實之具體狀況予
    以裁量決定是否就違規行為加以舉發之權限，從而值勤警員
    自可依現場情狀行使裁量權，而決定勸導或舉發，非謂酒精
    濃度介於每公升0.25至0.27毫克之間即不成立道路交通管理
    處罰條例第35條第1 項第1 款之違規而不得予以舉發。參以
    本件舉發警員確已依前揭程序先提供礦泉水供異議人漱口後
    ，始進行酒測，酒精值為每公升0.28毫克等情，均已如前述
    ，警員依法予以舉發，自屬有據，異議人所辯洵無足採。
５、又道路交通安全規則第114 條第2 款規定之立法意旨係因人
    酒後注意力、反應力均較常人為低，若駕車上路，對路上其
    他汽車或行人之生命、身體安全均存有危險性，故特立法嚴
    禁酒後駕車，以保障路上過往車輛及行人之法益，另參酌汽
    車通常使用於人車往來頻繁之公用道路，具有憑藉各項機械
    操控、構造堅硬、重量甚重、於行進間之速度飛快等特性，
    如稍有輕忽發生事故，常肇致自己或他人生命、身體或財產
    上難以回復之損害，故汽車之使用，雖為社會之發展、交通
    之所需，而不得不為全體社會所共同忍受之危險工具，然其
    使用則必遵守道路交通安全規則之規定，更應保持高度之注
    意力並採取適當之措施，不僅能避免駕駛人自身安全之疑慮
    ，亦能保障其餘用路人之安全，降低社會問題及其成本。若
    駕駛人飲酒後已造成協調功能降低，無法為正常反應，影響
    其安全駕駛動力交通工具之能力，則其不僅無法明確認知道
    路交通狀況，亦無法完全控制本身之駕駛行為，如仍縱己肆
    意而為，則交通安全憑何保障。查異議人酒測吐氣所含酒精
    濃度成份每公升為0.28毫克，已逾越安全駕駛之標準即每公
    升0.25毫克以上，異議人竟仍於酒後仍貿然駕駛車輛，置己
    身及其他用路人之生命安全於不顧，其確有本件酒後駕車之
    違規事實，堪予認定。
６、又按行政程序法第101條第1項：「行政處分如有誤寫、誤算
    或其他類此之顯然錯誤者，處分機關得隨時或依申請更正之
    」之規定，員警誤繕違規時間，本得隨時更正之，本件舉發
    通知單原誤繕為99年12月30日22時45分，惟本件違規時間確
    為同日之0時50分，此有新竹市警察局100年1月7日竹市警交
    字第1000000686號函附卷可參，而此並不影響該舉發違反道
    路交通管理事件通知單之效力，且警員及原處分機關亦已於
    事後更正，上開筆誤應無礙於原處分認定之事實，而不足據
    為異議人得免罰之論據。另舉發通知單已明確寫出違規地點
    係於何地，異議人以未為確切寫出巷弄置辯，顯係卸責之詞
    ，委無可採。
五、綜上所述，本件異議人於上開時、地駕駛車牌號碼2971- NB
    號自用小客車，於前揭時、地有「酒後駕車，經酒測呼氣值
    為0.28MG/L」之事實，堪以認定。原處分機關依道路交通管
    理處罰條例第35條第1 項第1 款、第24條第1 項第2 款及違
    反道路交通管理事件統一裁罰基準表之規定，就異議人前揭
    違規行為，裁處罰鍰19,500元，並吊扣駕駛執照12個月，並
    施以道路交通安全講習，核無違誤，本件聲明異議為無理由
    ，應予駁回。
六、據上論斷，依道路交通事件處理辦法第18條，裁定如主文。
中    華    民    國    100  年    7     月     18    日
                  交通法庭      法  官   林哲瑜
以上正本證明與原本無異。
如不服本裁定，應於裁定送達後5日內向本院提出抗告狀。
中    華    民    國   100    年    7     月    21    日
                                書記官   鍾佩芳